【裁判字號】    98,易,2465
【裁判日期】    980918
【裁判案由】    詐欺
【裁判全文】
臺灣臺中地方法院刑事判決          98年度易字第2465號
公  訴  人  臺灣臺中地方法院檢察署檢察官
被      告  丙○○
                    國民
                    屯鎮戶政事務所）
上列被告因詐欺案件，經檢察官提起公訴（97年度偵字第27780
號），本院判決如下：
    主  文
丙○○共同意圖為自己不法之所有，以詐術使人將本人之物交付
，累犯，處有期徒刑伍月，如易科罰金，以新臺幣壹仟元折算壹
日。扣案之假鑽石顆，均沒收。
    事  實
一、丙○○素行不佳，前曾犯恐嚇危害安全、詐欺等罪，其中於
    民國（下同）96年間所觸犯恐嚇危害安全罪，經臺灣臺北地
    方法院以97年度易字第394號刑事判決判處減刑為有期徒刑3
    月，如易科罰金，以新臺幣1000元折算1日確定，並於97年7
    月9日易科罰金執行完畢，詎仍不知悔改。丙○○（涉嫌妨
    害自由罪部分，另經不起訴處分）自97年10月3日前某日起
    ，基於意圖為自己不法所有之單一接續犯意，在自由時報求
    職欄內，刊登手機門號0000－000000號（申請名義人為丁○
    ○，後出售他人使用，遭臺灣桃園地方法院檢察署檢察官以
    97年度偵緝字第1128號幫助詐欺罪嫌聲請簡易判決處刑在案
    ）及高薪誠徵優質理貨人員之廣告，使甲○○藉由該門號，
    自97年10月3日下午18時35分許起，為應徵工作而陸續與自
    稱「徐先生」之丙○○聯繫。雙方即於97年10月4日清晨7時
    許，相約在臺中市○○區○○路2段之「好樂迪ＫＴＶ」內
    唱歌及討論工作內容，丙○○即對甲○○訴說工作之理念、
    理想及應徵面試等經驗，並且告知甲○○其經營之公司係從
    事偏門工作，可以快速賺到錢，是有關洗錢方面的工作，薪
    資是1個月6、7萬元等語，以取得甲○○之信任。爾後，丙
    ○○即陸續以上開門號與甲○○聯繫，並向甲○○佯稱：伊
    已經幫甲○○找到賺錢之機會，須要將黑錢洗成鑽石，暫時
    交由甲○○保管，但因為鑽石價值不斐，甲○○必須要先支
    付新臺幣（下同）15萬元之押金云云，致甲○○因而陷於錯
    誤，與丙○○議價後，決定以5萬元作為丙○○所稱之押金
    。丙○○再於同年月6日，以上開門號與甲○○聯繫，指示
    甲○○將5萬元現金持至臺中市○區○○路與大雅路口之「
    全國電子專賣店」前，交付給一位與丙○○共同基於意圖為
    自己不法所有之犯意聯絡之自稱「小黑」之年約21、22歲之
    成年男子，該綽號「小黑」之男子並當場交付鑽石3顆與甲
    ○○。甲○○交付上述5萬元之款項後，陸續撥打丙○○之
    上開門號，均已撥接不通，甲○○復將所保管之鑽石3顆送
    請鑑定，鑑定結果為假貨，至此始知受騙。嗣於97年11月2
    日晚上21時許，丙○○另以公共電話撥打予甲○○，接續向
    甲○○表示：因為你之前沒有報警，是可以信任的，可以讓
    你合夥，一起加入集團作洗錢方面的工作，但要加入會員須
    先繳交15萬元，3天之後就會退還給你等語，甲○○不甘前
    已遭詐騙，隨即報警處理，扣得前開之假鑽石3顆。適因丙
    ○○又打電話給甲○○稱要收取前開會員款15萬元之事，在
    旁之警方即要甲○○擔任誘餌，與丙○○約定取款地點後，
    即由警方於97年11月3日下午16時許，埋伏在甲○○與丙○
    ○電話連絡約定假意要交款之臺中市○○區○○路3段253號
    之「唐人街餐廳」內，當場查獲前來欲取款之丙○○，因而
    並未得逞。
二、案經甲○○訴由臺中市警察局第六分局報請臺灣臺中地方法
    院檢察署檢察官偵查起訴。
    理  由
一、按現行刑事訴訟法為保障被告之反對詰問權，排除具有虛偽
    危險性之傳聞證據，以求實體真實之發見，於該法第一百五
    十九條第一項明定被告以外之人於審判外之言詞或書面陳述
    ，除法律有規定者外，不得作為證據。而刑事訴訟法第一百
    五十九條之一至一百五十九條之四有傳聞法則之例外規定，
    且被告以外之人於審判外之陳述，雖不符前四條之規定，而
    經當事人於審判程序同意作為證據，法院審酌該言詞陳述或
    書面陳述作成時之情況，認為適當者，亦得為證據；當事人
    、代理人或辯護人於法院調查證據時，知有第一百五十九條
    第一項不得為證據之情形，而未於言詞辯論終結前聲明異議
    者，視為有前項之同意，刑事訴訟法第一百五十九條之五定
    有明文。本件檢察官、被告並未就本院以下所引用被告以外
    之人於審判外之陳述有所爭執，且迄於言詞辯論終結前，均
    未主張有刑事訴訟法第一百五十九條第一項不得為證據之情
    形，是應認已同意作為證據，且經本院審酌後，認無不適當
    之情形，應認均有證據能力，合先敘明。
二、訊據被告丙○○對於上揭其有從告訴人甲○○處取得5萬元
    ，及有在97年11月3日下午16時許，在台中市○○區○○路
    3段253號之「唐人街餐廳」內，被警當場查獲等之事實固坦
    承不諱，然矢口否認有何前揭之犯行，辯稱：伊係向告訴人
    甲○○借款5萬元，自由時報廣告則非伊所刊登，廣告上之
    電話0000－000000號並非伊所使用，伊亦不認識綽號「小黑
    」之人，亦未請「小黑」代為收取5萬元款項及交付假鑽石3
    顆給告訴人，被警查獲當時是要前往與告訴人商談投資買賣
    空頭支票事宜，伊會跟告訴人借款那是因為伊當時不好過，
    告訴人之所以告伊，是要設計伊，告訴人在卡拉ＯＫ店就對
    伊摟摟抱抱，並要求伊跟告訴人回家發生性關係，伊不要，
    所以告訴人才載送伊去汽車旅館，但伊與告訴人並未發生性
    關係，伊之所以會被警察查獲是要去載送告訴人甲○○，並
    非是要去收錢，當時伊等是要一起去臺中市○○路大潤發附
    近，到了時候，再以電話聯絡對方出來談告訴人投資拾5萬
    元買賣空頭支票的事情，當時伊打電話給告訴人，告訴人不
    出來，告訴人說肚子餓，要伊陪同一起吃飯，伊進去後，就
    被警察查獲，查獲地點是一家餐廳，是前一天伊在車上跟告
    訴人約好被警查獲之時間地點的云云。惟查上揭事實，業據
    告訴人甲○○指訴明確及證人即接受報案及現場查獲被告之
    員警乙○○、證人即接受委託刊登自由時報求職欄廣告之正
    揚廣告公司負責人桑正揚等人證述綦詳在卷，證人桑正揚並
    明確證述稱，本案廣告雖非在庭被告委託刊登的，但被告丙
    ○○之前有到其商號來委託刊登廣告過，並稱其姓蔡，其之
    前刊登廣告資料容後查報等情。並有扣案如事實欄所載之假
    鑽石3顆及自由時報97年10月3日之分類廣告版、告訴人甲○
    ○之誠泰銀行存摺影本（用以證明：（1）告訴人甲○○於9
    7年10月6日提款共5萬5000元現金，於當日交付5萬元與被告
    之事實。（2）告訴人甲○○皆有20餘萬元以上之存款，並
    無向被告借款10萬元之必要。（被告於本院自承：因被告曾
    於警詢時稱告訴人甲○○之前曾經要跟其借取10萬元等情（
    見本院98年8月12日準備程序筆錄））、告訴人甲○○手機
    （0000－000000號）10月份之通話明細、被告丙○○所使用
    門號0000－000000號之雙向通聯記錄、證人正揚廣告公司負
    責人桑正揚開庭後所補提之被告丙○○之前所委託刊登之廣
    告資料、暨被告丙○○所犯與本案案情類似遭本院判處罪刑
    在案之本院98年度簡字第663號刑事簡易判決等在卷足資佐
    證。次查被告丙○○於警詢中曾坦承與告訴人甲○○共同至
    「好樂迪ＫＴＶ」及主動陸續撥打告訴人甲○○之手機以聯
    繫等事實。其於警詢時亦曾供述稱「因為告訴人甲○○已籌
    湊15萬元後約其於該處見面」，於偵審時卻改供述稱「其去
    載告訴人甲○○去跟人接洽買賣空頭支票之生意，不是要取
    款」等語，其所述遭查獲當日為何與告訴人甲○○相約之目
    的，所供顯然前後不一，要無足取。末查被告丙○○所辯稱
    係向告訴人甲○○借款5萬元云云。惟被告自承竟未簽立借
    據，亦無證據可資證明等情（見本院98年8月12日準備程序
    筆錄），是其辯解顯無足採。是綜據上述，被告丙○○空言
    否認，所辯無非臨訟畏罪飾卸之詞，要無足採，事證已臻明
    確，被告丙○○犯行洵堪認定。
三、核被告丙○○所為，係犯刑法第339條第1項之詐欺取財罪、
    同條第3項、第1項之詐欺取財未遂罪。按95年7月1日起，刑
    法已刪除連續犯之規定，而修正刑法刪除第56條連續犯之理
    由四載明：「至連續犯之規定廢除後，對於部分習慣犯，例
    如竊盜、吸毒等犯罪，是否會因適用數罪併罰而使刑罰過重
    產生不合理之現象一節，在實務運用上應可參考德、日等國
    之經驗，委由學界及實務以補充解釋之方式，發展接續犯之
    概念，對於合乎『接續犯』或『包括的一罪』之情形，認為
    構成單一之犯罪，以限縮數罪併罰之範圍，用以解決上述問
    題。」本件前揭被告所犯之罪，若將被告先後2次對告訴人
    之犯罪行為分論併罰，恐有過度評價，違反罪責相當原則。
    而按數行為於同時同地或密切接近之時地實施，侵害同一之
    法益，各行為之獨立性極為薄弱，依一般社會健全觀念，在
    時間差距上，難以強行分開，在刑法評價上，以視為數個舉
    動之接續施行，合為包括之一行為予以評價，較為合理，則
    屬接續犯，而為包括之一罪，此亦有最高法院86年度臺上字
    第3295號判例意旨可參。本件被告分別於97年10月6日、97
    年11月3日對告訴人施詐，可知其時間緊接。且被告對告訴
    人之行為之地點，均在台中縣境內，顯見被告此部分之行為
    非但係於密切接近之時地實施而侵害同一之法益，於主觀上
    亦應僅有單一犯意，揆諸前開說明，依一般社會健全觀念，
    在時間差距上，難以強行分開，在刑法評價上，以視為數各
    舉動之接續施行，合為包括之一行為予以評價，較為合理。
    是本院亦認應係出於單一犯意之接續行為，僅論以觸犯刑法
    第339條第1項之詐欺取財一罪。被告丙○○與自稱「小黑」
    之年約21、22歲之成年男子間有犯意之聯絡，行為之分擔，
    均為共同正犯。被告丙○○前曾於96年間觸犯恐嚇危害安全
    罪，經臺灣臺北地方法院以97年度易字第394號刑事判決判
    處減刑為有期徒刑3月，如易科罰金，以新臺幣1000元折算1
    日確定，並於97年7月9日易科罰金執行完畢，此有台灣台中
    地方法院檢察署刑案資料查註紀錄表一份在卷可按，五年以
    內再故意犯本件有期徒刑以上之罪，為累犯，應依刑法第四
    十七條第一項規定加重其刑。爰審酌被告丙○○犯罪之動機
    、目的、手段、品行不佳，詳如前述，此有台灣台中地方法
    院檢察署刑案資料查註紀錄表1份在卷可按、所生危害及犯
    罪後猶飾詞狡賴犯行，毫無悔意，且犯罪後迄今仍未與告訴
    人甲○○達成民事和解，取得諒解，犯後態度不佳等一切情
    狀，量處如主文所示之刑，並諭知易科罰金之折算標準，以
    資懲儆。扣案之假鑽石3顆為被告丙○○供犯罪所用之物，
    且屬被告所有，爰依法併予宣告沒收之。
據上論斷，應依刑事訴訟法第二百九十九條第一項前段、刑法第
二十八條、第三百三十九條第一項、第四十七條第一項、第四十
一條第一項前段、第三十八條第一項第二款、刑法施行法第一條
之一第一項、第二項前段，判決如主文。
中    華    民    國    98    年    9     月    18    日
                      刑事第八庭審判長法  官  許金樹
                                      法  官  劉國賓
                                      法  官  洪俊誠
以上正本證明與原本無異。
如不服本判決，應於判決收受送達後10日內向本院提出上訴狀，
上訴於臺灣高等法院臺中分院（並應敘述具體上訴理由及檢附繕
本）。上訴書狀如未敘述上訴理由，應於上訴期間屆滿後20日內
補提上訴理由書於本院（均須按他造當事人之人數附具繕本）「
切勿逕送上級法院」。
                                      書記官  蕭榮峰
中    華    民    國    98    年    9     月    18    日
附錄論罪科刑實體法條文：
中華民國刑法第339條（普通詐欺罪）：
意圖為自己或第三人不法之所有，以詐術使人將本人或第三人之
物交付者，處5年以下有期徒刑、拘役或科或併科1千元以下罰金
。
（罰金部份業經刑法施行法第一條之一第二項前段提高30倍為新
台幣3萬元）
以前項方法得財產上不法之利益或使第三人得之者，亦同。
前二項之未遂犯罰之。
刑法施行法第一之一條（95年06月14日修正）：
中華民國九十四年一月七日刑法修正施行後，刑法分則編所定罰
金之貨幣單位為新臺幣。
九十四年一月七日刑法修正時，刑法分則編未修正之條文定有罰
金者，自九十四年一月七日刑法修正施行後，就其所定數額提高
為三十倍。但七十二年六月二十六日至九十四年一月七日新增或
修正之條文，就其所定數額提高為三倍。


司法院資訊處製作；財團法人民間司法改革基金會備份。
